【裁判字號】    90,交易,270
【裁判日期】    901009
【裁判案由】    過失傷害
【裁判全文】
臺灣臺北地方法院刑事判決                          九十年度交易字第二七０號
    公  訴  人  臺灣臺北地方法院檢察署檢察官
    被      告  丙○○
右列被告因過失傷害案件，經臺灣臺北地方法院檢察署檢察官向本院新店簡易庭聲請
以簡易判決處刑（八十九年度偵字第一八六二九號），經認不宜以簡易判決處刑，移
送本院審理，本院判決如左：
    主  文
丙○○因過失傷害人，處有期徒刑參月，如易科罰金以參佰元折算壹日。
    事  實
一、丙○○於八十九年八月三十日上午十時三十分許，駕駛車牌號碼ＡＢ—７３８６
    號自用小客貨車沿臺北縣新店市景美橋由臺北往新店方向行駛，途經臺北縣新店
    市○○○○○路段Ｋ１２ＨＣ８３號電桿處，丙○○本應注意變換車道時，應注
    意安全距離，而依當時情形，又無不能注意之情事，竟疏於注意，見其所行駛之
    中線車道前方擁塞，未注意安全距離，即向外側變換車道行駛，而依當時情形，
    又無不能注意之情形，適未考領駕駛執照之甲○○騎乘車牌號碼ＡＬＪ—８４８
    號重型機車行至該址，亦未注意車前狀況，撞及丙○○所駕駛自用小客貨車左後
    車尾，嗣再撞及當時合法暫停在中線車道之李維成所駕駛車牌號碼ＵＮ—４６９
    ５號自用小客車右側，使甲○○因而受有挫傷性腦內出血（左側基底核及右額葉
    ）、蜘蛛膜下腔出血、顏面骨骨折、右脛骨骨折、壓迫性視神經病變、頭部外傷
    併腦挫傷併顏面骨折、多處鈍挫傷等傷害。案發後丙○○向警方報案，並報明其
    姓名、地點，請求警方前往處理。
二、案經甲○○之法定代理人乙○○訴由臺灣臺北地方法院檢察署檢察官偵查起訴。
    理  由
一、本件告訴人乙○○係於案發當日即八十九年八月三十日在臺北縣警察局新店分局
    江陵派出所警訊中，對被告丙○○提出過失傷害之告訴，有警訊筆錄一份附於偵
    查卷宗足憑（見偵查卷宗第七頁背面第八行），其提出告訴之時間距知悉被告為
    過失傷害行為人之時，尚未逾六個月之告訴期間，是告訴人所提出之告訴為合法
    ，應先敘明。
二、訊據被告雖自承確有在上揭時地與甲○○發生碰撞之事實，惟矢口否認有何檢察
    官所訴之犯罪事實，辯稱：（一）伊沒有過失，伊當時係停頓狀態；（二）甲○
    ○當時車速應該很快，地上沒有煞車痕跡；（三）甲○○如果右側撞到伊左邊車
    尾應是整個彈出去，伊沒有參與肇車鑑定，可能有誤導肇事鑑定的判斷等語。惟
    查：（一）被告除已自承在上揭時地與甲○○發生碰撞等語，有本院審判筆錄可
    佐，惟被告於警訊中自白當時時速約二十公里至三十公里等語，有警訊筆錄可憑
    （見偵查卷宗第六頁第六行警訊筆錄），並經檢察官於本院審判期日詢問被告於
    警訊中有無遭到恐嚇、刑求，被告均答沒有，足認被告於警訊中之自白方堪憑信
    ，俟審判期日改稱其所駕駛車輛當時係靜止狀態，並非可採；（二）又經檢察官
    請求提示被告案發現場照（見偵查卷宗第十六頁至第十八頁）結果顯示，肇事車
    輛左後車輪還壓在白線上，車子稍微傾斜，並經被告辨認無訛，再佐以警方所製
    道路交通事故調查報告表（見偵查卷宗第五頁），依事故現場圖顯示被告所駕駛
    車牌號碼ＡＢ—７３８６號自用小客貨車於案發後，距離車牌號碼ＡＬＪ—８４
    ８號重型機車及車牌號碼ＵＮ—４６９５號自用小客車約在三點六公尺以上，即
    足認定被告所駕車輛當時根本尚未完成變換車道動作，應係仍在行駛中，絕非已
    呈停頓狀態；（四）臺灣省臺北縣區車輛行車事故鑑定委員會就本件鑑定意見雖
    認定被告變換車道未注意安全距離等語，有該委員會九十年一月十二日九０北行
    字第００七五號行車事故鑑定意見書一份可佐，但該鑑定意見書就甲○○駕駛機
    車未持有駕駛執照等事實，未予審議，應認甲○○就本件車禍非無責任；（五）
    事發後現場景美橋另側不詳姓名執勤警員經路人告知後，曾來查看現場等事實，
    雖據被告於本院審理中供明屬實，被告又稱因當時慌亂，已不記得有無打電話到
    派出所或到醫院，衡情亦與常人打一一０或一一九報案電話之情形，雖不相符，
    但案發後被告向警方報案，並報明其姓名、地點，請求警方前往處理等事實，另
    據臺北縣警察局函覆明確，有臺北縣警察局新店分局九十年九月二十八日九０北
    警店刑字第二九一四八號函可查，仍足認定被告確有自首之事實；（六）甲○○
    於事發後受有挫傷性腦內出血（左側基底核及右額葉）、蜘蛛膜下腔出血、顏面
    骨骨折、右脛骨骨折、壓迫性視神經病變、頭部外傷併腦挫傷併顏面骨折、多處
    鈍挫傷等傷害，有天主教耕莘醫院診斷證明書、行政院國軍退除役官兵輔導委員
    會臺北榮民總醫院住院診斷證明書影本各一紙，均附於偵查卷宗可佐（見偵查卷
    宗第十四、三七頁）。本件事證明確，被告犯行堪以認定，應予依法論科。
三、核被告所為，係犯刑法第二百八十四條第一項前段之過失傷害罪。爰審酌被告以
    前未有刑案紀錄，有被告之臺灣高等法院被告全國前案紀錄表、臺灣高等法院檢
    察署刑案紀錄簡覆表各一份，附於本院刑事卷宗可查，足認被告素行尚佳，此次
    犯行肇致告訴人受有挫傷性腦內出血（左側基底核及右額葉）、蜘蛛膜下腔出血
    、顏面骨骨折、右脛骨骨折、壓迫性視神經病變、頭部外傷併腦挫傷併顏面骨折
    、多處鈍挫傷等傷害，有上揭診斷書二紙，附於偵查卷宗可憑，又經嚴格交叉詢
    問程序，排除被告確未犯罪之合理可疑，方告定罪，原應量處中度以上之刑，惟
    核以甲○○無照駕駛，尚非全無過失，乃就被告應處之刑予略減之，被告復有自
    首之事實，應依刑法第六十二條前段減輕其刑等一切情狀，量處如主文所示之刑
    ，以資懲儆。又按被告行為後，刑法第四十一條已於九十年一月四日修正，嗣經
    總統於九十年一月十日公布，並自同年一月十二日起生效，依現行刑法第四十一
    條第一項前段：「犯最重本刑為五年以下有期徒刑以下之罪，而受六個月以下有
    期徒刑或拘役之宣告，因身體、教育、職業、家庭之關係或其他正當事由，執行
    顯有困難者，得以一元以上三元以下折算一日，易科罰金」之規定，較諸修正前
    之刑法第四十一條以「犯最重本刑為三年以下有期徒刑以下之刑之罪，而受六月
    以下有期徒刑或拘役之宣告」，始得易科罰金之規定，以修正後現行刑法第四十
    一條第一項前段之規定有利於被告，被告行為時雖在刑法第四十一條修正生效前
    ，惟依刑法第二條第一項前段規定，應適用裁判時即修正後之刑法第四十一條第
    一項前段規定，而併諭知易科罰金之折算標準，亦此敘明。
據上論斷，應依刑事訴訟法第二百九十九條第一項前段，刑法第二條第一項前段、第
二百八十四條第一項前段、第六十二條前段、第四十一條第一項前段，罰金罰鍰提高
標準條例第一條前段、第二條，判決如主文。
本案經檢察官俞秀端到庭執行職務。
中      華      民      國    九十      年      十      月      九      日
                                      臺灣臺北地方法院刑事第六庭
                                          法  官  黃程暉
右正本證明與原本無異。
如不服本判決，應於判決送達後十日內，向本院提出上訴狀。
                                          書記官  張華瓊
中      華      民      國    九十      年      十      月      十七    日
附錄本件論罪科刑法條：
刑法第二百八十四條第一項前段
因過失傷害人者，處六月以下有期徒刑，拘役或五百元以下罰金。致重傷者，處一年
以下有期徒刑，拘役或五百元以下罰金。


司法院資訊處製作；財團法人民間司法改革基金會備份。
